臺灣臺北地方法院刑事判決　　　　　　100年度簡上字第370號
上　訴　人　臺灣臺北地方法院檢察署檢察官
被　　　告　周國鶯
　　　　　　陳開順
上列上訴人因被告妨害名譽等案件，不服本院100 年度簡字第34
60號中華民國100 年9 月26日第一審簡易判決（偵查案號：臺灣
臺北地方法院檢察署99年度偵字第1694號），提起上訴，本院判
決如下：
    主  文
上訴駁回。
    事  實
一、周國鶯、陳開順均為位於臺北市○○區○○街50之2 號至50
    之8 號安昌大廈之住戶，其2 人於民國99年6 月4 日晚間8
    時許，在安昌大廈8 樓樓梯間召開管理委員會時，因就同大
    樓住戶程積寬在頂樓加蓋違建之管理費問題，與程積寬發生
    爭執，周國鶯竟意圖散布於眾，當場指摘程積寬前開違建偷
    接大樓公用水電之不實事項，陳開順則基於公然侮辱之犯意
    ，在該樓梯間之不特定多數人得出入之場所，公然辱罵程積
    寬「幹你娘」等語，均足以損害程積寬之名譽。
二、案經程積寬告訴暨臺北市政府警察局中山分局報告臺灣臺北
    地方法院檢察署檢察官偵查後聲請簡易判決處刑。
    理  由
一、訊據被告周國鶯、陳開順均矢口否認有何誹謗及公然侮辱之
    犯行，被告周國鶯辯稱：伊沒有講過告訴人偷水偷電，伊是
    說告訴人應該是從公共接水電，伊說的是事實，現在伊也不
    太記得當時是怎麼講的云云，被告陳開順則辯稱：當時是為
    了公益，不是私利，伊只有「幹」的口頭禪，不可能講「幹
    你娘」這句話，那次吵架，是因為規定的管理費告訴人要少
    繳云云。惟查：
  (一)被告周國鶯、陳開順確有參加99年6 月4 日晚間8 時之安昌
    大廈管理委員會議，且會議中有發生爭吵之事實，業據被告
    周國鶯、陳開順於本院訊問時坦認：99年6 月4 日晚間8 時
    有參加社區的管理委員會，當天在現場大家幾乎都在講，吵
    成一團亂等語不諱（詳本院卷第18頁反面），首堪認定。
  (二)被告周國鶯在上開會議中，以「偷水偷電」之事項指摘告訴
    人；被告陳開順則以「幹你娘」之詞語公然侮辱告訴人之事
    實，業據告訴人程積寬於警詢時指述：99年6 月4 日在安昌
    大廈的8 樓樓梯間召開全體住戶管理委員會議，當天有鄰居
    王邦蜀、李逸涵等11至12人到場，尚未開會前，被告周國鶯
    當眾公開指責伊偷水偷電，伊當場表示不可血口噴人，請被
    告周國鶯提出證據，接著被告陳開順當眾以「幹你娘」的三
    字經罵伊，伊對被告陳開順說「你怎麼罵人」，被告陳開順
    再次說「幹你娘，我還要揍你」，並向伊衝來作勢要打伊等
    語綦詳（詳他字卷第51頁）。參以證人王邦蜀亦於警詢指稱
    ：當天伊聽到被告周國鶯說「程老先生偷水偷電好多年」，
    告訴人回答「他一生從沒有去偷人家的東西」，並問被告周
    國鶯「不要亂講，你的消息從哪裡來的？」，被告周國鶯就
    用手碰主委林月香，林月香說「她沒說過這回事」，之後告
    訴人就跟被告周國鶯爭執起來，有4 、5 人加入被告周國鶯
    指責告訴人，其中有一位是被告陳開順，伊不能肯定被告陳
    開順是不是有講「幹你娘」、「幹你娘我還要揍你」這幾句
    話，被告陳開順是罵的很難聽等語（詳他字卷第60至61頁）
    ，證人王邦蜀復於偵查中結證稱：伊有參加6 月4 日的管理
    委員會議，還沒開會前氣氛不太好，開會時被告周國鶯站在
    主委林月香旁邊，伊聽被告周國鶯說告訴人這麼多年來有偷
    水偷電，告訴人說沒有、不要亂講，在吵鬧時多少會有不好
    聽的話，後來雙方越吵越兇有說要打，伊就趕快拉住告訴人
    說不要這樣子等語（詳他字卷第29頁）；被告陳開順有罵告
    訴人，但是罵什麼伊現在記不清楚，伊只知道罵的話是不好
    聽的話，是台語不好聽的話，而且大家都是鄰居，有些重話
    伊不想再講。被告周國鶯有在眾人面前指稱告訴人偷水偷電
    ，當時被告周國鶯在開會前就在講，開會時就第一個提案，
    提案內容就是說告訴人偷水偷電很多年，大家就停下來聽被
    告周國鶯講，告訴人就說要有證據，並反問被告周國鶯說是
    從哪聽到這件事，被告周國鶯說是聽林月香講的，林月香當
    場不敢承認，後來大家就一面倒說是告訴人偷水偷電，且當
    時告訴人的女兒程善本也有在現場等語明確（詳他字卷第81
    頁），證人程善本亦於偵查中具結證稱：伊陪告訴人到開會
    的地方，當時還沒有椅子坐，被告陳開順有對著告訴人罵三
    字經，被告周國鶯說告訴人偷水偷電，但根本就沒有這一回
    事，詳細名字伊無法分別，只知道男的有罵告訴人三字經，
    女的說告訴人偷水偷電等語（詳他字卷第82頁）。審酌證人
    王邦蜀、程善本與被告等人原無怨隙，應無甘冒偽證重罪而
    誣陷被告之動機，其等證詞應堪採信。是以上開證人之證述
    與告訴人之指述互相稽核，被告周國鶯以偷水偷電之事項誹
    謗告訴人，被告陳開順以「幹你娘」等侮辱性詞句公然侮辱
    告訴人之犯行，均堪認定無訛。
  (三)被告周國鶯雖辯稱告訴人偷水偷電是事實云云，惟並無提出
    證據供本院調查，被告周國鶯亦於偵查中陳稱：伊沒有證據
    等語（詳偵卷第21頁），是此部分自無從為有利被告之認定
    。從而，被告2 人前開辯詞，應係避重就輕卸責之語，並無
    可採。是本件事證明確，被告2 人之犯行皆堪認定，均應予
    依法論科。
二、核被告周國鶯所為，係犯刑法第310 條第1 項之誹謗罪；被
    告陳開順所為，係犯同法第309 條第1 項之公然侮辱罪。原
    審以被告2 人前開犯行，事證明確，依刑事訴訟法第449 條
    第1 項前段、第3 項、第454 條第2 項，刑法第309 條第1
    項、第310 條第1 項、第42條第3 項、第74條第1 項第1 款
    、刑法施行法第1 條之1 等規定，各量處被告2 人罰金新臺
    幣5,000 元，並諭知易服勞役之折算標準，及審酌被告2 人
    前均未曾受有期徒刑以上刑之宣告，因一時失慮，偶罹刑典
    ，事後均已坦承犯行，並依告訴人之具體要求以書面公開道
    歉，顯見其等深具悔意，因認被告等經此刑之宣告後，應知
    警惕而無再犯之虞，認暫不執行其刑為當，而均諭知緩刑2
    年，其認事用法及量刑均無不當。公訴人循告訴人之請求提
    起上訴意旨略以：被告2 人將道歉書函內容張貼於臺北市大
    安區誠安里辦公處公佈欄乙事，告訴人並不知情，且向當地
    里長詢問也表示未看到公告，參以道歉書函內容係登載被告
    周國鶯因提不出證據證明告訴人有偷水偷電，所以願意道歉
    ，而被告陳開順則是以因與告訴人發生爭吵，所以願意道歉
    ，如此內容已對告訴人造成2 次傷害，難認被告2 人犯後態
    度良好云云。惟按量刑之輕重，乃實體法上賦予法院得為自
    由裁量之事項，倘已斟酌刑法第57條各款所列情狀，而未逾
    越法定刑度，或濫用其權限，即不能任意指為違法。查，告
    訴人於偵查中明白表示：希望被告用書面在里辦公室及社區
    ○○道歉，伊就同意原諒他們等語（詳偵卷第21頁），而被
    告2 人亦確實於臺北市大安區誠安里辦公處公佈欄以及社區
    白板兩處公開張貼道歉啟事，內容略以：「民國九十九年六
    月於安東街50號8 樓安昌大廈召開管理會，會議中：1.周國
    鶯講程積寬偷水偷電，但因提不出證據所以願公開道歉，還
    以清白。2.陳開順因爭吵而罵程積寬不雅言詞，願公開道歉
    」等語，此有道歉啟事1 紙、照片4 張附卷供參（詳偵卷第
    22頁暨其附件），足認被告2 人已確實遵照告訴人之意思於
    社區內以書面公開道歉，即難認原審量刑及緩刑之宣告有何
    不當。告訴人事後徒以對於被告2 人之道歉並不知情、對其
    道歉內容不滿意等因素復起爭執，非惟違背告訴人於偵查中
    之承諾，亦難構成撤銷原審量刑之適當事由。從而，上訴人
    上訴意旨，實無理由，應予駁回。
據上論斷，應依刑事訴訟法第455 條之1 第1 項、第3 項、第36
8 條，判決如主文。
本案經檢察官陳映蓁到庭執行職務
中    華    民    國   100    年    12    月    9     日
                  刑事第八庭審判長法  官  李桂英
                                  法  官  陳雯珊
                                  法  官  黃志中
以上正本證明與原本無異。
不得上訴
                                書記官  汪郁棨
中    華    民    國   100    年    12    月    9     日
附錄本案論罪科刑法條：
中華民國刑法第309條
（公然侮辱罪）
公然侮辱人者，處拘役或 3 百元以下罰金。
以強暴犯前項之罪者，處 1 年以下有期徒刑、拘役或 5 百元以
下罰金。
中華民國刑法第310條
（誹謗罪）
意圖散布於眾，而指摘或傳述足以毀損他人名譽之事者，為誹謗
罪，處 1 年以下有期徒刑、拘役或 5 百元以下罰金。
散布文字、圖畫犯前項之罪者，處 2 年以下有期徒刑、拘役或
1 千元以下罰金。
對於所誹謗之事，能證明其為真實者，不罰。但涉於私德而與公
共利益無關者，不在此限。